【裁判字號】    94,保險,133
【裁判日期】    950428
【裁判案由】    給付保險金
【裁判全文】
臺灣臺北地方法院民事判決             94年度保險字第133號
原      告  財盟小客車租賃股份有限公司
法定代理人  乙○○
訴訟代理人  丙○○
被      告  華南產物保險股份有限公司
法定代理人  丁○○
訴訟代理人  甲○○
上列當事人間請求給付保險金事件，本院於中華民國95年4月20
日言詞辯論終結，判決如下：
    主      文
被告應給付原告新台幣佰拾柒萬壹仟玖佰元及自民國九十四
年十一月九日起至清償日止，按週年利率百分之五計算之利息。
訴訟費用由被告負擔。
    事實及理由
一原告起訴主張：伊所有廠牌BMW、車號EE-1288小客車（下稱系
  爭車輛）於民國93年6月7日向被告投保以伊為被保險人、使用
  人為協勝營造股份有限公司（下稱協勝公司）之乙式車體損失
  險，保險金額為新台幣（下同）399萬元，另投保第三人責任
  險，保險金額每一個人傷害為200萬元，每一意外事故之傷害
  為400萬元，每一意外事故之財損為50萬元，保險期間自93年6
  月7日中午12時起至94年6月7日中午12時止。系爭車輛於94年2
  月18日凌晨3時45分許由訴外人即協勝公司司機游鴻朋駕駛，
  行經國道北向56公里700公尺處時，於變換車道時不慎與訴外
  人己○○所駕駛之車號YQ-3275號自用小客車（下稱己○○車
  輛）發生擦撞，致系爭車輛與己○○車輛皆全損，事發後經己
  ○○報案，惟雙方等候多時警方仍未至現場處理，為免事故車
  輛堵塞車道造成危險，乃由拖吊業者先行排除現場，將事故車
  輛拖離國道至林口北大保養場停放，游鴻朋與己○○嗣於同日
  下午同至國道公路警察局第一警察隊（下稱國道第一警察隊）
  備案，並經員警至事故現場勘查受理在案，己○○車輛因系爭
  車禍受損，協勝公司應負賠償責任，己○○並已為賠償之請求
  ，系爭保險事故業已發生。伊已向被告通知出險並提供資料申
  請理賠，惟被告遲未處理，更於94年4月19日函覆拒絕理賠。
  爰依兩造間上開保險契約訴請被告給付保險金，其中車體損失
  險保險部分，因保單生效至保險事故發生經過期間8個月以上
  未滿9個月，依契約條款第9條賠償率81%計算，再扣除自負額1
  萬元，應賠付金額為3,221,900元，另第三人責任險部分，己
  ○○車輛依中古車行情市值為16萬元，應賠付金額為15萬元等
  情。並聲明：如主文第1項所示。
二被告則以：保險契約乃最大誠信契約，如被保險人或其代理人
  於請求賠償時，有提供虛偽報告或意圖詐欺保險金之嫌，保險
  人即不負保險責任。本件原告主張有系爭車禍事故發生，惟是
  否有碰撞事實尚待證明，且並無向警方報案紀錄，原告所陳肇
  事時間、地點並不實在，系爭車輛與己○○車輛車損狀態亦不
  相符，不能認為系爭保險事故業已發生，伊自不須給付保險金
  。再者，游鴻朋係酒後駕駛，於訪談表中卻稱並未飲酒，有違
  系爭保險契約共同條款第14條定之協助義務，且屬第10條第2
  項第3款之不保事項，亦違反原告所出具之出險通知書所載「
  本申請書所填各項均為真實情形，否則自願放棄保險單之一切
  權利」之聲明，是原告請求伊給付系爭保險金並無理由等語，
  資為抗辯。並聲明：原告之訴駁回。
三兩造不爭執之事實：
  (一)原告所有系爭車輛於93年6月7日向原告投保被保險人為原告
    ，使用人為協勝公司之乙式車體損失險，保險金額為399萬
    元，保險期間自93年6月7日中午12時起至94年6月7日12時止
    ，另投保第三人責任險，保險金額為每一個人傷害200萬元
    、每一意外事故之傷害400萬元、每一意外事故之財損50萬
    元。
  (二)系爭車輛由協勝公司司機游鴻朋駕駛時撞毀，游鴻朋與己○
    ○於94年2月18日下午6時至國道一警察隊中壢分隊備案，警
    員至現場勘查製作道路交通事故現場圖，並開立罰單、交通
    事故車輛臨時檢驗通知單。
  (三)原告於94年2月21日通知被告辦理出險事宜，被告於同年4月
    19日函覆原告不予理賠。
  (五)上開事實並有汽車保險單（見本院卷第5頁）、國道公路警
    察局道路交通事故當事人登記聯單（見本院卷第8頁）、道
    路交通事故現場圖（見本院卷第9頁）、舉發違反道路交通
    管理事件通知單（見本院卷第10頁）、被告車險理賠部94年
    4月10日函（見本院卷第12頁）、汽車險出險通知單（見本
    院卷第21頁）、系爭車輛照片（見本院卷第33、34頁）、己
    ○○車輛照片（見本院卷第35、36頁）、自用汽車保險單條
    款（見本院卷第57、58頁）可稽，堪信為真實。
四本件經本院於95年3月22日與兩造整理之爭點為：(一)本件車體
  損失保險之保險事故是否發生？系爭車輛是否因碰撞致毀損滅
  失？(二)本件汽車第三人責任保險之保險事故是否發生？(三)被告
  抗辯依保險單條款第10條第2項第3款不予理賠有無理由？（見
  本院卷第97頁之筆錄），茲就兩造爭點分述如下：
  (一)關於本件車體損失保險之保險事故是否發生之爭點：
    原告主張系爭車輛於保險有效期間內因碰撞事故致毀損，被
    告應負賠償責任，被告則否認承保範圍之碰撞事故發生。經
    查，依保險單條款肆、車體損失保險乙式條款第1條第1款承
    保範圍約定，被保險汽車在保險契約有效期間內，因碰撞所
    致之毀損滅失，被告對被保險人即原告應負賠償之責。原告
    就其主張系爭車禍事故發生之事實，業據提出高速公路車輛
    拖救服務契約三聯單（見本院卷第7頁）、國道公路警察局
    道路交通事故當事人登記聯單（見本院卷第8頁）、道路交
    通事故現場圖（見本院卷第9頁）及系爭車輛照片（見本院
    卷第33、34頁）為證，且就系爭車輛於94年2月18日凌晨3時
    45分許由協勝公司司機游鴻朋駕駛，行經國道北向56公里70
    0公尺處時，於變換車道時不慎與己○○車輛發生擦撞，致
    系爭車輛與己○○車輛皆全損等節，亦經證人游鴻朋、己○
    ○結證互核相符（各見本院卷第72-76頁）。被告雖辯稱系
    爭車禍並未報警，游鴻朋不待警方到場即令拖吊車排除現場
    ，是否有原告所主張之保險事故發生尚待證明云云，並提出
    國道第一警察隊交通事故初步分析研判表為證（見本院卷第
    32頁）。惟查，證人己○○業證稱：伊於事發後即打電話報
    案，警察說會趕快處理，報完案伊在現場等候，伊有告訴游
    鴻朋已經報案，過沒多久拖吊車就來了，等了1、20分鐘警
    察都沒有來，拖吊車告訴伊等要強制排除移走，不然會有危
    險，因為游鴻朋說是他的錯他會負責，故伊等就讓拖吊車把
    車載走，當天伊有和游鴻朋去國道第一警察隊報案，彭振昇
    警員說有聽到無線電說有人報案，但是警察到現場沒有看到
    車子，伊問他多久才到，車輛已經移走，警察說他們先處理
    另一車禍才到伊車禍現場，他說要到現場看有無其他東西，
    如果有碎片或有其他車禍的跡象他們就受理，游鴻朋和警察
    去現場回來後有帶一些碎片，警察就問伊當天的情況並作成
    紀錄等語（見本院卷第76頁），並有己○○手機補印通話明
    細單上之報案電話通聯紀錄足佐（見本院卷第6頁），證人
    己○○與原告及游鴻朋非親非故，於事發前並不認識，當無
    虛偽證述迴護原告之必要，所證應堪採信。參以被告聲請訊
    問之證人即拖吊車司機戊○○亦結證稱：伊於94年2月18 日
    凌晨在在中壢休息站休息，聽到無線電通報在國道北向57
    公里處有翻車事故，伊是第2個趕到現場，但第1個到場的拖
    吊車是小車無法處理，故由伊拖吊系爭車輛至修車廠，系爭
    車輛駕駛坐伊車同去（見本院卷第114頁背面、第115頁）。
    足見系爭車輛確於上開時地與己○○車輛發生碰撞事故因而
    毀損，堪予認定。
  (二)本件汽車第三人責任保險之保險事故是否發生？
    原告另主張系爭車輛於保險有效期間內發生意外事故，致第
    三人己○○車輛受有捐害，依法應負賠償責任，己○○已為
    賠償之責求，依第三人責任險契約，被告應負賠償責任，亦
    經提出己○○94年3月8日致協勝公司函（見本院卷第101頁
    ）、協勝公司94年6月10日致原告函（見本院卷第11頁）為
    證。經查，依保險單條款貳、汽車第三人責任保險條款第1
    條約定，財產責任險之承保範圍為被保險人因所有、使用或
    管理被保險汽車發生意外事故，致第三人財物受有損害，依
    法應負賠償責任而受賠償請求時，被告對被保險人負賠償之
    責（見本院卷第57頁）。本件車禍事故係因游鴻朋駕駛系爭
    車輛變換車道時不慎撞及己○○車輛所致，應由協勝公司及
    游鴻朋負賠償責任，己○○並已為賠償之請求，堪認系爭汽
    車第三人責任保險之保險事故業已發生，原告得請求被告賠
    償。
  (三)被告抗辯依系爭保險單條款共同條款第10條第2項第3款不予
    理賠有無理由？
    依系爭自用汽車保險單條款共同條款第10條第2項第3款約定
    ，因被保險人或駕駛人受酒類影響駕駛被保險汽車所致之賠
    償責任或被保險汽車之毀損滅失，非經被告書面同意加保，
    被告不負賠償之責，又所謂受酒類影響係指飲酒吐氣所含酒
    精成分超過每公升0.25毫克以上者（見本院卷第57頁）。本
    件被告辯稱游鴻朋係酒後駕駛系爭車輛，於訪談表中卻稱並
    未飲酒，有違系爭保險契約共同條款第14條定之協助義務，
    且屬第10條第2項第3款之不保事項，亦違反原告所出具之出
    險通知書所載「本申請書所填各項均為真實情形，否則自願
    放棄保險單之一切權利」之聲明云云。經查，本件原告已舉
    證證明系爭保險事故發生之事實，被告辯稱有不保事項不須
    負賠償責任，自應由其就該有利於己之事實負舉證之責。經
    查，證人戊○○雖證稱：伊有聞到游鴻朋有酒味，他的意識
    算清醒等語（見本院卷第115頁），惟證人己○○證稱游鴻
    朋有無喝酒伊不清楚（見本院卷第77頁），且縱認游鴻朋於
    事故發生前確有喝酒，亦無從證明其飲酒吐氣所含酒精成分
    超過每公升0.25毫克以上，要難認已符合前述不保事項之情
    形。再者，系爭保險單條款共同條款第14條雖約定被保險人
    有協助義務，然並無被保險人若有違反被告即不予賠償之規
    範，被告以游鴻朋未履行協助義務而拒絕理賠，洵屬無據。
    又被告並未舉證證明系爭出險通知書之記載有與事實不符之
    處，則其主張依游鴻朋於出險通知書所為切結之聲明，被告
    亦不負賠償責任，亦無足採。
  (四)末按系爭汽車保險單條款車體損失保險乙式條款第9條約定
    ，保險單生效日至保險事故發生時本保險年度經過8個月以
    上未滿9月者，賠償率為81%（見本院卷第58頁）。經查，系
    爭保險單於93年6月7日生效，至94年2月18日發生系爭車禍
    事故時，保險期間經過8個月以上未滿9月，依上開賠償率計
    算車體險保險金賠償金額為3,231,900元（3,990,000×81%
    ＝3,231,900），扣除自負額1萬元後，被告應賠償原告3,2
    21,900元。另己○○車輛為85年出廠之MITSUBISHI廠牌自小
    客車，有其行車執照足憑（見本院卷第89頁），依中古車行
    情表事故發生時價值為16萬元（見本院卷第62頁），則原告
    請求被告賠償15萬元，尚無不合。
五綜上所述，原告主張系爭系爭乙式車體損失險及第三人責任險
  之保險事故業已發生，應為可採，被告辯稱本件係不保事項所
  致之毀損滅失及賠償責任，被告不負賠償之責，尚無足取。從
  而，原告本於兩造間系爭保險契約請求被告給付保險金3,371,
  900元（3,221,900+150,000=3,371,900）及自起訴狀繕本送達
  翌日即94年11月9日起至清償日止，按週年利率5%計算之利息
  ，即為正當，應予准許。
六又本件為判決基礎之事證已臻明確，本院經逐一審酌兩造所提
  其餘攻擊、防禦方法，均與前開論斷結果無礙，爰不再一一論
  述，併此敘明。
據上論結，原告之訴為有理由，依民事訴訟法第78條，判決如主
文。
中    華    民    國    95    年     4    月    28    日
                  民事第四庭法  官  劉又菁
以上為正本係照原本作成
如對本判決上訴，須於判決送達後20日內向本院提出上訴狀
中    華    民    國    95    年     4    月    30    日
                            書記官  楊勝欽


司法院資訊處製作；財團法人民間司法改革基金會備份。
